【裁判字號】    97,上更(一),104
【裁判日期】    970909
【裁判案由】    違反槍砲彈藥刀械管制條例
【裁判全文】
臺灣高等法院高雄分院刑事判決     97年度上更(一)字第104號
上  訴  人  甲○○
即  被  告
                    現於臺灣台南監獄
選任辯護人  李慶榮  律師
            許泓琮  律師
            鍾  義  律師
上列上訴人因違反槍砲彈藥刀械管制條例案件，不服臺灣高雄地
方法院94年度訴字第2325號中華民國96年6 月6 日第一審判決（
起訴案號：臺灣高雄地方法院檢察署93年度偵字第19508 號），
提起上訴，經判決後，由最高法院發回更審，本院判決如下：
     主  文
原判決撤銷。
甲○○未經許可，持有手槍，累犯，處有期徒刑參年陸月，併科
罰金新臺幣拾萬元，罰金如易服勞役，以新臺幣貳仟元折算壹日
。扣案之奧地利GLOCK 廠製19C 型口徑9mm 制式手槍（含彈匣壹
個，槍枝管制編號0000000000）及德國WALTHER 廠P990型口徑9m
m 制式半自動手槍（含彈匣壹個，槍枝管制編號0000000000）各
壹支沒收。
    事  實
一、甲○○曾於民國（下同）80年間犯肅清煙毒條例罪，經台灣
    高雄地方法院以80年訴字第1480號判處應執行有期徒刑3 年
    3 月，嗣經本院以80年度上訴字第1411號駁回上訴確定，經
    入監服刑，而於83年1 月13日假釋出監。嗣於83年間，又因
    肅清煙毒條例等罪，經台灣高雄地方法院以84年度訴緝字第
    235 號判處應執行有期徒刑3 年10月確定；又於84年間，因
    妨害自由等案件，經台灣高雄地方法院以84年度訴字第601
    號判處應執行有期徒刑6 月確定；另因違反槍砲彈藥刀械管
    制條例案件，經台灣高雄地方法院以84年度易字第5355號判
    處有期徒刑5 月，嗣經本院以84年度上易字第2163號駁回上
    訴確定。上開3 案嗣經定應執行有期徒刑4 年5 月確定，前
    開假釋並經撤銷，入監執行殘刑有期徒刑1 年3 月22日。嗣
    又於87年8 月7 日因縮短刑期假釋出監，入監執行感訓處分
    ，而於89年3 月27日因免予繼續執行出監，並交付保護管束
    ，迨於92年1 月4 日保護管束期滿未經撤銷，以已執行完畢
    論。
二、緣有綽號「志強」之不詳姓名成年男子，於93年6 、7 月間
    ，將所持有之奧地利GLOCK 廠製19C 型口徑9mm 制式手槍（
    槍枝管制編號0000000000）及德國WALTHER 廠P990型口徑9m
    m 制式半自動手槍（槍枝管制編號0000000000）各1 支，寄
    放予張亮偉住處，嗣張亮偉於93年8 月21日凌晨4 時許偕同
    葉東瑤前往高雄市○○區○○路176 號5 樓「巴黎風法式餐
    廳」（下稱巴黎風餐廳）飲酒，席間張亮偉與該餐廳業績幹
    部高金禾因故口角，竟自其身上斜背之黑色袋子內取出上開
    槍枝中之1 把，朝該餐廳天花板鳴槍鬧事，為高金禾、陳仁
    瑞等人開槍反擊而制伏，張亮偉所持奧地利GLOCK 廠製19 C
    型口徑9mm 制式手槍（槍枝管制編號0000000000）為陳仁瑞
    所奪，所持德國WALTHER 廠P990型口徑9mm 制式半自動手槍
    （槍枝管制編號0000000000）則遭高金禾搶走。張亮偉則因
    槍傷昏迷，經送醫急救，而幸免於難。高金禾、陳仁瑞於張
    亮偉送醫急救後，分別將上開2 槍枝攜離現場。甲○○聞訊
    後到醫院探視，受張亮偉之託，遂與葉東瑤於同年月23日凌
    晨1 、2 時許，在巴黎風餐廳與高金禾、陳仁瑞等人談判，
    議定於翌日凌晨還槍。嗣於翌日凌晨1 時30分許高金禾攜同
    手下陳仁瑞、朱坤信、羅俊哲，在高雄市苓雅區○○○路19
    0 號顏融（綽號「榮文仔」）所經營「思想起海產攤」，
    將上開槍枝交予甲○○，甲○○明知手槍為槍砲彈藥刀械管
    制條例所規定之管制物品，非經中央主管機關許可，不得持
    有之，仍基於持有手槍之犯意，未經許可而仍持有上開槍枝
    ，並即向顏融索取袋子裝槍後駕駛車輛離開現場，俟40分
    鐘後返回「思想起海產攤」，與高金禾等人飲宴，而於同日
    凌晨4 時許宴閉後各自離去，甲○○即於同日晚間將上開槍
    枝攜往高雄縣鳥松鄉○○村○○路34號福龍宮前，藏置在榕
    樹下圍牆與樹木盆栽間；嗣因警方循線查知上開槍擊案，並
    探尋上開槍枝下落，甲○○遂於同年月28日晚間10時許央請
    不知情之某不詳姓名、年籍之中年男子撥打電話至警察機關
    ，由警員至上址起出上開槍枝予以扣押，甲○○於偵查中自
    白，並供述上開槍枝之來源及去向，因而查獲。
三、案經高雄市政府警察局刑警大隊移送臺灣高雄地方法院檢察
    署檢察官偵查起訴。
    理  由
壹、程序部分：
一、按被告以外之人（包括證人、鑑定人、告訴人、被害人及共
    同被告等）於檢察事務官、司法警察官或司法警察調查中所
    為之陳述，與審判中不符時，其先前之陳述具有較可信之特
    別情況，且為證明犯罪事實存否所必要者，得為證據，刑事
    訴訟法第159 條之2 定有明文；本件證人高金禾於93年9 月
    16日、同年10月14日、同年10月19日、證人陳仁瑞於93年8
    月26日、同年月31日、同年9 月1 日、同年月2 日、證人顏
    融於93年9 月25日警詢時之陳述，經核與渠等於原審審理
    時證述之情節不相符合，證人葉東瑤於93年8 月27日警訊中
    之陳述，也與本院前審審理時之陳述不符，辯護人及被告復
    不同意前述證人於警詢時陳述之證據能力，上開警詢筆錄是
    否得依刑事訴訟法第159 條之2 規定，認有證據能力，應審
    核渠等於上開期日警詢時之陳述，是否符合具有較可信之特
    別情況，且為證明犯罪事實存否所必要之要件，本院審酌上
    開證人於警詢中所為之陳述，為證人高金禾歸還槍械及被告
    甲○○持有槍械之過程，均屬證明本案犯罪事實之存否所必
    要者，而具有必要性無疑。又所謂具有較可信之特別情況，
    係指證人於司法警察調查中所為之陳述，與審判中不符，而
    其先前之陳述，從客觀上之環境或條件等情況加以觀察，有
    足以取代審判中反對詰問之可信性保證者而言。證人所為之
    先前陳述，相較於審判中之陳述，是否具有更可信之特別情
    況，應依其陳述時外部之客觀情況，綜合比較判斷之（最高
    法院94年度臺上字第1785號判決意旨參照）。而所謂「顯有
    不可信性」、「相對特別可信性」與「絕對特別可信性」，
    應就偵查或調查筆錄製作之原因、過程及相關客觀情況加以
    觀察其信用性，據以判斷該傳聞證據是否有顯不可信或有特
    別可信之情況而例外具有證據能力，並非對其陳述內容之證
    明力如何加以論斷，二者之層次有別，不容混淆；經查：上
    開警詢筆錄，係警員偵辦巴黎風餐廳槍擊案，循線就證人高
    金禾、陳仁瑞、葉東瑤、顏融等人進行詢問，並查緝涉案
    上開槍枝之去向，是上開警詢筆錄製作之原因，並無違法之
    情狀。又巴黎風餐廳槍擊案發生於93年8 月21日凌晨3 時許
    ；證人高金禾係於同年月24日凌晨1 時30分許交付上開槍械
    予上訴人；另上訴人係於同年月28日晚間10時許，主動電聯
    警察機關查獲上開槍枝，承辦警員旋即於93年9 月16日、同
    年10月14日、同年10月19日詢問證人高金禾；於93年8 月26
    日、同年月31日、同年9 月1 日、同年月2 日詢問證人陳仁
    瑞；於93年8 月27日詢問證人葉東瑤；於93年9 月25日詢問
    證人顏融，則證人高金禾、陳仁瑞、葉東瑤、顏融均係
    於渠等所認知事實發生後立即對就所知覺之事實向司法警察
    陳述，是渠等於警詢時，應尚無時間或動機編造與知覺事實
    不一致之陳述，且其記憶猶新，不致發生一般傳聞證據中證
    人記憶瑕疵之風險，故應具有較可信之額外保證。又證人葉
    東瑤於警詢時所為陳述，均係據實陳述，司法警察並無威脅
    、利誘之情形，已據證人葉東瑤於原審審理時證述綦詳（見
    原審95年1 月4 日審判筆錄）。而證人高金禾、陳仁瑞、顏
    融於警詢時，亦無證據證明有何經司法警察強暴、脅迫、
    利誘、詐欺、疲勞訊問、違法羈押或其他不正之方法之情形
    ，從而員警詢問證人高金禾、陳仁瑞、葉東瑤、顏融時，
    亦應無違法取供之情事。另證人高金禾於93年9 月16日、同
    年10月14日、同年10月19日、證人陳仁瑞於93年8 月26日、
    同年月31日、同年9 月1 日、同年月2 日、證人葉東瑤於93
    年8 月27日、證人顏融於93年9 月25日警詢時之陳述，均
    核與渠等於偵訊時證述之情節相合。反觀渠等於原審審理時
    ，就攸關犯罪事實成立與否之重要案情，均有避重就輕之情
    形。而證人葉東瑤於原審審理時，先稱：被告未向我表示槍
    枝係被告所有；待檢察官提示警詢、偵訊筆錄後，始改稱：
    被告確實曾經告知上開槍械係其所有云云；先稱忘記被告有
    無向渠詢問本案係由何單位承辦；嗣改稱：渠有打電話告知
    被告本案係由何單位承辦；又改稱：係至被告店內告知被告
    上情云云（見95年1 月4 日原審審判筆錄），前後供述已有
    不一。證人顏融於原審審理時先稱：被告在證人高金禾未
    到前，有向同行友人提到該槍枝係要交予警方，全程僅提及
    這1 次云云；嗣隨即改稱：被告全程講了2 、3 次，證人高
    金禾將槍枝交予被告後，被告還在說云云（見原審95年3 月
    8 日審判筆錄），前後供述亦相異。是證人高金禾、陳仁瑞
    、葉東瑤、顏融於上開期日警詢時之陳述，較之渠等於法
    院審理時所為之證述，應具有特別可信之情況，依刑事訴訟
    法第159 條之2 之規定，應認均具證據能力。
二、又被告以外之人於偵查中向檢察官所為之陳述，除顯有不可
    信之情況外，得為證據，刑事訴訟法第159 條之1 第2 項定
    有明文。本件證人陳仁瑞於93年8 月27日、同年12月17日、
    葉東瑤於93年8 月27日、朱坤信、羅俊哲於93年9 月16日、
    張亮偉於93年9 月22日於偵查中經具結後向檢察官所為之陳
    述，均屬傳聞證據；惟現階段刑事訴訟法規定，檢察官代表
    國家偵查犯罪、實施公訴，依法其有訊問被告、證人及鑑定
    人之權，而實務運作時，檢察官偵查中向被告以外之人所取
    得之陳述，原則上均能遵守法律規定，不致違法取供，其可
    信度極高，且證人陳仁瑞、葉東瑤、張亮偉經於原審實施交
    互詰問，已踐行保障被告對於上開證人之正當詰問權，證人
    朱坤信、羅俊哲經當事人同意作為證據，並捨棄詰問權，被
    告及辯護人復未提出有何顯不可信之情形，是依上開規定，
    證人陳仁瑞、葉東瑤、朱坤信、羅俊哲、張亮偉上開於偵查
    中經具結後向檢察官所為之陳述均得為證據。
貳、實體部分：
一、訊據上訴人即被告甲○○固坦承自證人高金禾處取上開槍枝
    後持有上開槍枝之事實，惟矢口否認有何本案犯行，辯稱：
    我係受張亮偉所託，取回上開槍枝，意在將上開槍枝交予警
    察機關，之所以遲未交付，係為了查證係何單位承辦云云；
    惟查：
  (一)證人高金禾於93年8月24日凌晨1時30分許，夥同證人陳仁瑞
    、朱坤信、羅俊哲前往「思想起海產攤」，將上開槍械交予
    被告甲○○後，被告甲○○遂於同日晚間將上開槍枝藏匿於
    高雄縣鳥松鄉○○村○○路34號福龍宮前，藏置在榕樹下圍
    牆與樹木盆栽間之事實，業據被告甲○○於警詢、偵查、原
    審及本院審理時供認不諱，核與證人高金禾於警詢時所證稱
    ：「槍擊後甲○○打電話且透過很多人來討槍，說槍是張亮
    偉向人借的」「23日甲○○和葉東瑤來巴黎風西餐廳討槍，
    我才於23日從陳仁瑞處拿回2 把槍，並於24日在思想起海產
    店還給甲○○，並說槍還給你們沒關係，但如果事情被警方
    知道，你還是要把東西交出來，甲○○說：好，並說要先去
    把槍還給別人，所以甲○○就離開40分鐘」等語（見警詢(四)
    卷第28至29頁、第35至36頁）、於原審證稱：「當時張亮偉
    透過甲○○，甲○○透過葉東瑤向我說要拿槍時，他們只有
    說槍是張亮偉的，張亮偉現在人在醫院，沒有辦法來拿槍，
    請甲○○來拿槍」等語（見原審卷第140 至143 頁）；證人
    陳仁瑞於警詢時所證稱：「23日甲○○和葉東瑤到巴黎風西
    餐廳談判還槍事宜，當天高金禾就向我索回那2 把槍準備還
    給他們，後來在思想起海產店」將槍交給甲○○後他立刻離
    開現場40分鐘，後來甲○○再把槍交給誰我就不知道了」「
    警方在鳥松國小所查扣的2 枝槍，就是我涉嫌槍擊案的槍枝
    沒錯」等語（見警詢卷(四)第127 頁、第135 頁）、於偵查中
    證稱：「高金禾將我從阿炮身上搶來的克拉克手槍及他從阿
    炮身上搶走的P990手槍交給我防身，後來高金禾說要還槍，
    24 日 凌晨2 時我在巴黎風把2 枝槍交給高金禾，他們約在
    榮文仔所開的思想起海產店交槍，對方是由甲○○出來接槍
    」等語（見偵查卷第16至22頁）、於原審證稱：「8 月23日
    的時候，葉東瑤帶甲○○一起到巴黎風找高金禾時我有在場
    」「當時阿炮已經在醫院，葉東瑤與阿炮很好，有去醫院看
    阿炮，阿炮可能會死掉，我想說事情嚴重，所以要把槍枝交
    出來，說要交槍是在思想起談的，當時在思想起有我、葉東
    瑤、高金禾、甲○○、顏融等五人一起談的」「槍枝本來
    是放在我身上，後來高金禾跟我說那二支槍還他們好了，高
    金禾沒有跟我說什麼原因要還槍，高金禾在要去思想起的前
    一天在巴黎風跟我說的」等語（見原審卷第145 至148 頁）
    ；證人葉東瑤於偵查中所證稱：「甲○○23日凌晨邀我去巴
    黎風喝酒，我有叫高金禾來讓他們自己談，但我沒有參與，
    甲○○說他們有談成，隔天要還槍」「到了25日凌晨甲○○
    要我打電話給高金禾，甲○○在思想起海產店等他後來，高
    金禾就將2 枝槍當面交給甲○○他拿走了，過了半小時甲○
    ○回來」等語（見偵查卷第28至31頁）、於原審證稱：「當
    時在醫院甲○○與阿炮說的話我不清楚，甲○○是說如果說
    槍枝是張亮偉的可能拿不回來，所以要說槍枝是甲○○他自
    己的，至於實際情形我不知道」「張亮偉說槍是他的，但因
    為沒有交給甲○○，他們不會還槍，跟高金禾說槍是甲○○
    的，他們才要還槍」「甲○○在約定的時間1 點半也有去思
    想起海產攤一起拿槍，我去時，甲○○、高金禾、陳仁瑞在
    場。甲○○拿槍出去，約半小時左右又回來喝酒，他出去做
    何事？我不知道」等語（見原審卷第151 至155 頁）；證人
    顏融於警詢時所證稱：「8 月24日還槍時我也有在場，有
    同桌吃飯，跟他們敬酒，在場的還有甲○○、葉東瑤、朱坤
    信、羅俊哲、陳仁瑞」「甲○○取得槍後，離開40分鐘，後
    又回到思想起海產店」等語（見警詢卷(一)第15至17頁），均
    相符合，顯見被告甲○○於「思想起海產攤」向證人高金禾
    取得上開槍械後，將上開槍枝藏匿於高雄縣鳥松鄉○○村○
    ○路34號福龍宮前之榕樹下圍牆與樹木盆栽間無訛；復有證
    人顏融繪製之現場圖、扣押物品清單各1 紙在卷可稽，另
    有前揭槍枝扣案為憑。又上開槍枝，經送請內政部警政署刑
    事警察局以性能檢驗法、電解腐蝕法、比對顯微鏡比對法鑑
    定結果，認送鑑制式手槍1 支（槍枝管制編號0000000000）
      ，認係奧地利GLOCK 廠製19C 型口徑9mm 之制式手槍，機
    械性能良好，可擊發同口徑制式子彈，認具殺傷力。另送鑑
    制式手槍1 支（槍枝管制編號0000000000），認係德國WALT
    HER 廠P990型口徑9mm 之制式半自動手槍，機械性能良好，
    可擊發同口徑之制式子彈，認具殺傷力等情，亦有該局93年
    10月4 日刑鑑字第0930181610號槍彈鑑定書1 份在卷足憑，
    應堪認定。
  (二)上開槍枝之來源，據證人張亮偉於原審結證稱：「那2 支槍
    是我朋友志強交給我的，志強與我是1 、20年的朋友」「93
    年8 月21日凌晨3 點我在巴黎風法式西餐廳被開槍打傷，當
    天到那裡我有攜帶2 支槍，什麼款式不知道，1 支黑色、1
    支銀色」「中槍的時候我還清醒，我中槍時槍枝應該放在現
    場，我當時有交代朋友那2 支槍可能是在現場或者被對方拿
    走」」「我有託朋友把槍拿回來，那個朋友壹個是葉東瑤，
    壹個是被告，我是在急診室說的」「我那時候到醫院時，要
    進去急診時，我有醒過來1 、2 分鐘，旁邊有葉東瑤、被告
    ，我當時跟他們說我知道我的槍已經不在我的身上」「我是
    後來在市刑大作筆錄時，才知道那二支槍枝已經交給警方了
    」等語（見原審卷第228 至第235 頁），證人高金禾於原審
    亦證稱：「是甲○○受張亮偉拜託我們還給他」「當時張亮
    偉透過甲○○，甲○○透過葉東瑤向我說要拿槍時，他們只
    有說槍是張亮偉的」等語（見原審卷第155 頁）；證人葉東
    瑤於原審亦證稱：「阿炮（張亮偉）中槍之後是我送他到醫
    院，他還有意識，當時有說要找甲○○有說槍枝要叫甲○○
    拿回」等語（見原審卷第149 頁），均證述槍枝是張亮偉所
    持有，核與被告於原審所供：「事情發生後，張亮偉怕對方
    拿槍去犯案，我透過葉東瑤去和高金禾聯絡，要他把槍交出
    來，槍是高金禾在思想起海產店交給我的，我拿到槍後，找
    到鳥松鄉隱密的地方把它藏起來」等語相符（見原審卷第60
    頁），應堪採信；至證人葉東瑤於警詢雖另證稱：「我係於
    高雄醫學院門口巧遇被告，被告有詢問係何人擊傷張亮偉，
    我說明係證人高金禾等人所為，張亮偉所持槍枝亦遭證人高
    金禾等人取走，被告遂詢問張亮偉經奪走之槍枝樣式，經我
    描述後，被告隨即表示該槍枝係張亮偉向其借用，並央求我
    出面向證人高金禾索回上開2 槍枝」等語（見警詢(六)卷第41
    頁），證人陳仁瑞於警詢時亦證稱：「上開槍枝槍主透過葉
    東瑤與榮文仔向高金禾取回槍枝，高金禾即在思想起海產攤
    將上開2 槍枝交予被告，被告對我們解釋說張亮偉謊稱要討
    債，才向其借槍，不知證人張亮偉會針對高金禾等語（見警
    詢卷(四)第143 頁），然證人葉東瑤於原審另證稱：「甲○○
    沒有向我表示槍是他的」「當時在醫院甲○○與阿炮說的話
    我不清楚，甲○○是說如果說槍枝是張亮偉的可能拿不回來
    ，所以要說槍枝是甲○○他自己的」等語（見原審卷第153
    頁）、於本院前審亦證稱：「張亮偉說槍是他的，但因為沒
    有交給甲○○，他們不會還槍，跟高金禾說槍是甲○○的，
    他們才要還槍。當天甲○○也有在高醫，這種情形如果說是
    我的也不會還給我們」等語（見本院上訴卷第104 至105 頁
    ），參酌系爭2 槍枝，係張亮偉於93年8 月21日凌晨偕同葉
    東瑤前往巴黎風餐廳飲酒，席間張亮偉與高金禾因故口角，
    竟取出上開槍枝中之1 把，朝該餐廳天花板鳴槍鬧事，為高
    金禾、陳仁瑞等人開槍反擊而制伏，該2 槍枝分別為陳仁瑞
    、高金禾搶走，張亮偉則因槍傷送醫急救；嗣被告甲○○受
    張亮偉之託，遂於同年月23日凌晨1 、2 時許，在巴黎風餐
    廳與高金禾、陳仁瑞等人談判還槍事宜，已如前述，則被告
    甲○○於談判時，稱該2 槍枝係其所有，張亮偉說要去討債
    才向其借槍，不知道他會去巴黎風餐廳鬧事為由，欲取回上
    開槍枝，自較以替張亮偉取回槍枝更具說服力，否則陳仁瑞
    、高金禾焉有返還槍枝之可能，顯見證人葉東瑤、陳仁瑞上
    開於警詢時所證述，尚難為被告甲○○係該2 槍枝之所有人
    ，並出借予張亮偉之不利認定，併予敘明。
  (三)被告甲○○雖辯稱：我取得上開槍枝，意在替證人張亮偉報
    繳警方，並無持有上開槍枝之犯意云云。惟查證人陳仁瑞於
    警詢、偵訊時均僅提及：證人張亮偉所持用上開2 槍枝係向
    他人借用，槍主（指所有人）要取回槍枝等語（見93年8 月
    26 日 、同年9 月1 日警詢筆錄、同年月27日偵訊筆錄）。
    證人高金禾於警詢時亦證稱：被告稱張亮偉持用之槍枝係向
    他人借用，請我將槍枝返還，再由被告將槍枝還予槍主等語
    （見93年9 月16日、同年10月19日警詢筆錄）。另證人張亮
    偉於偵訊時亦稱：我有交代身邊友人將槍枝取回云云（見93
    年9 月22日偵訊筆錄）。是據證人陳仁瑞、高金禾、張亮偉
    於警詢、偵訊時所述，均未提及證人張亮偉有何委託被告甲
    ○○向證人高金禾索取槍枝繳交警方之情形。又證人高金禾
    於警詢時亦結證稱：我與證人朱坤信、陳仁瑞、羅俊哲前往
    思想起海產攤，由我將上開槍械交予被告，並對被告宣稱：
    「這兩把槍還給你沒關係，但若東窗事發，你還是要把東西
    交出來」等語（見93年10月19日警詢筆錄），核與證人朱坤
    信、羅俊哲於偵訊時證述之情節相符（見93年9 月16日偵訊
    筆錄）。從而被告甲○○取回上開槍枝之初倘有將槍枝繳交
    警方之意，並向證人高金禾等人宣示此意，證人高金禾何以
    耳提面命，指示被告甲○○於東窗事發後須將槍枝交出。從
    而被告甲○○於取槍之初，並無報繳槍枝之意，堪以認定，
    且被告甲○○取回槍枝數日遲未有報繳動作，其所辯取回槍
    枝係要報繳云云，難以遽信。
  (四)又證人高金禾、葉東瑤、顏融、張亮偉於原審審理時雖俱
    結證稱：被告係受證人張亮偉所託取回槍枝以報繳警察機關
    云云（見原審95年1 月4 日、同年3 月8 日審判筆錄）。惟
    證人高金禾、陳仁瑞、葉東瑤、張亮偉於警詢、偵訊時均未
    提及被告代證人張亮偉取回槍枝以報繳警察機關乙情，業如
    前述。又證人高金禾於原審審理時結證稱：我與被告係在巴
    黎風餐廳談及要將槍械取回報繳警方，被告與證人葉東瑤陳
    稱該槍枝係證人張亮偉所有，在思想起海產攤僅係私底下有
    談及交槍的事情，並未向別人說起云云（見原審95年1 月4
    日筆錄）。經核與證人高金禾於警詢時所述，槍枝係證人張
    亮偉向他人借用云云相異（見93年9 月16日警詢筆錄）；又
    與證人陳仁瑞於原審審理時結證稱：警員尚未查知該案前，
    有人在思想起海產攤提議要將槍枝交予警方云云（見原審95
    年1 月4 日審判筆錄）；及證人顏融於原審審理時結證稱
    ：證人高金禾在思想起餐廳有說要將槍枝交予警方云云（見
    原審95年3 月8 日審判筆錄）相異，前述證人等翻異之證言
    ，應是嗣後翻異迴護之詞，自不足採。
  (五)本件槍枝查獲經過，據證人葉東瑤於偵查中證稱：甲○○於
    23日凌晨邀我去巴黎風喝酒，我有叫高金禾來讓他們自己談
    ，但我沒有參與，甲○○說他們有談成，隔天要還槍，…到
    了25日凌晨甲○○。要我打電話給高金禾，甲○○在思想起
    海產店等他，後來，高金禾就將2 枝槍當面交給甲○○他拿
    走了，過了半小時甲○○回來」等語（見偵查卷第28至31頁
    ），於原審證稱：「去市刑大偵二隊做完筆錄回來後有與甲
    ○○聯絡，我說案件是偵二隊辦理的，如果你要交槍就要交
    給偵二隊」等語（見原審卷第153 至155 頁），證人即查獲
    警員陳志雄於原審亦證稱：「當時就有跟葉東瑤講你們槍枝
    到底如何我們不知道，但案件已經發生了，這兩把槍已經做
    了案，如果以後再犯案還是會被查出，趕快想辦法將它拿出
    來。隔不知道幾天，有天晚上10點多的時候，我還在辦公室
    ，第一天打給指揮中心我沒有接到，第二通電話我剛好要去
    簽退，廖長平接的，說要找我，我接的，我拿了之後，電話
    中那個聲音我沒有聽過，記得是一個4 、50歲的人說巴黎風
    那兩把槍，放在高雄縣鳥松國小圍牆的旁邊，地點前面有一
    間廟宇，在圍牆旁邊，當初我受理之後，就用公務電話紀錄
    ，整個詳細情形紀錄下來，送批之後，跟隊上的長官講，攜
    帶錄影機、錄音機、照相機到現場採證，將兩把槍取出來」
    等語（見原審卷第127 至128 頁），核與被告於原審所供稱
    ：「我拿到槍後，怕高金禾反悔，就把車子開出去2 、30分
    鐘，把槍放在車上，又回去思想起海產店，大家分開後，我
    就回去我自己開的店裡處理事情，等我睡起來後，我就把車
    開到鳥松，就把槍枝包起來放在土地公廟盆栽下」，「到27
    號葉東瑤被拘提到案，又交保出來，我有問他是哪個單位辦
    的，他跟我說是市刑大六分隊，我就馬上去查市刑大電話，
    我有打電話找他們的隊長，我怕惹麻煩，就把要講的話，寫
    在紙上，找壹個中年人幫我打電話，說槍藏在什麼地方請警
    察去拿，我躲在旁邊看，等警方把槍拿走後我才離開」等語
    相符（見原審卷第42頁），顯見被告甲○○替張亮偉向證人
    高金禾取得上開槍枝後，將上開槍枝藏匿在土地公廟盆栽下
    ，嗣因警方於93年8 月27日追查到葉東瑤，被告始於同年月
    28日主動以電話連繫警方查獲本件槍枝，被告所辯其取回槍
    枝係要向警方報繳云云，難以遽信。
  (六)綜上所述，本案事證明確，被告之犯行堪以認定。
二、查被告甲○○行為後，刑法業於94年2 月2 日經總統以華總
    一義字第09400014901 號令修正公布，並於95年7 月1 日施
    行，刑法施行法第1 條之1 亦於95年6 月14日經總統以華總
    一義字第09500085181 號令公布施行，參酌最高法院95年5
    月23日刑事庭第8 次會議決議，修正後刑法第2 條第1 項之
    規定，係規範行為後法律變更所生新舊法律比較適用之準據
    法，於修正後刑法施行後，應適用修正後刑法第2 條第1 項
    之規定，為「從舊從輕」之比較。另於比較時應就罪刑有關
    之共犯、未遂犯、想像競合犯、牽連犯、連續犯、結合犯，
    以及累犯加重、自首減輕暨其他法定加減原因（如身分加減
    ）與加減比例等一切情形，本於統一性及整體性原則，綜其
    全部罪刑之結果而為比較。審酌：
  (一)修正後刑法第33條第5款規定「罰金：新臺幣1千元以上，以
    百元計算之。」，與修正前刑法第33條第5款規定「罰金：1
    元以上。」不同，經比較新舊法結果，以行為時之舊法較為
    有利於上訴人。
  (二)又被告甲○○行為後，因改造手槍具有取得容易、比對困難
    及與制式槍枝火力相近之特性，而槍砲彈藥刀械管制條例處
    罰之刑責亦屬較輕等情事，遂予修正槍砲彈藥刀械管制條例
    關於改造手槍之相關規定，經總統於94年1 月26日修正公布
    ，並自公布日起第3 日即自94年1 月28日起施行。惟槍砲彈
    藥刀械管制條例第7 條第4 項未經修正，毋庸為新舊法之比
    較，附此敘明。綜合上述修正前、後之刑法比較，自應適用
    被告甲○○行為時之刑法。
三、按槍砲彈藥刀械管制條例第4 條所列之槍砲、彈藥，依同條
    例第5 條規定，非經中央主管機關許可，不得製造、販賣、
    運輸、轉讓、出租、出借、持有、寄藏或陳列。被告持有上
    開之槍枝，係屬槍砲彈藥刀械管制條例第4條第1款所稱之手
    槍。是核被告甲○○所為，係犯槍砲彈藥刀械管制條例第7
    條第4 項之未經許可持有手槍罪；被告於偵查中自白，並供
    述上開槍枝之來源及去向，因而查獲，業如前述，應依槍砲
    彈藥刀械管制條例第18條第4 項之規定，減輕其刑。又被告
    甲○○前曾於80年間犯肅清煙毒條例罪，經台灣高雄地方法
    院以80年訴字第1480號判處應執行有期徒刑3 年3 月，嗣經
    本院以80年度上訴字第1411號駁回上訴確定，經入監服刑，
    於83年1 月13日假釋出監。又於83年間犯肅清煙毒條例等罪
    ，經台灣高雄地方法院以84年度訴緝字第235 號判處應執行
    有期徒刑3 年10月確定；又於84年間，因妨害自由等罪，經
    台灣高雄地方法院以84年度訴字第601 號判處應執行有期徒
    刑6 月確定；另因違反槍砲彈藥刀械管制條例案件，經台灣
    高雄地方法院以84年度易字第5355號判處有期徒刑5 月，嗣
    經本院以84年度上易字第2163號駁回上訴確定。上開3 案嗣
    經定應執行有期徒刑4 年5 月確定，前開假釋並經撤銷，入
    監執行殘刑有期徒刑1 年3 月22日。嗣又於87年8 月7 日因
    縮短刑期假釋出監，入監執行感訓處分，而於89年3 月27日
    因免予繼續執行出監，並交付保護管束，迨於92年1 月4 日
    保護管束期滿未經撤銷，以已執行完畢論，此有臺灣高等法
    院被告前案紀錄表1 份在卷足憑，其於有期徒刑執行完畢後
    5 年內，再故意犯本案有期徒刑以上之罪，不論依修正前刑
    法第47條或修正後刑法第47條第1 項規定，均構成累犯，應
    逕依修正後刑法第47條第1 項規定加重其刑，上開刑之加重
    、減輕，應先加後減之。
四、原審對被告予以論罪科刑，固非無見；惟查：(一)系爭2 槍枝
    係張亮偉所有，被告甲○○僅係受張亮偉之委託，向陳仁瑞
    、高金禾取回該槍枝保管，嗣後並交由警方處理，已如前述
    ，原判決認係被告甲○○將該2 槍枝借予張亮偉使用，認定
    事實尚有錯誤。(二)被告於偵查中自白犯行，並供述上開槍枝
    之來源及去向，因而查獲，原審未依槍砲彈藥刀械管制條例
    第18條第4 項之規定，減輕其刑，亦有未恰；被告上訴意旨
    ，以原審量刑過重，指摘原判決不當，非全無理由，原判決
    復有前述可議，自應由本院將原判決予以撤銷改判；審酌被
    告甲○○無視於政府嚴格管制槍枝之政策，持有上開槍枝，
    藐視公共規範，所為對社會治安已有顯著之潛在危險性，惟
    於事後將上開槍枝繳交警方處置，未擴大上開槍枝之危害等
    一切情狀，量處有期徒刑3 年6 月，併科罰金新臺幣10萬元
    。又本案被告犯罪時刑法第42條第2 項前段規定：「易服勞
    役以1 元以上3 元以下折算1 日。」又行為時之易服勞役折
    算標準，業據修正前罰金罰鍰提高標準條例第2 條前段規定
    ，就其原定數額提高為100 倍折算1 日，則本案被告行為時
    之易服勞役折算標準，應以銀元100 元以上300 元以下折算
    1 日，即新臺幣300 元以上900 元以下折算1 日。95年7 月
    1 日修正公布施行之刑法第42條第3 項前段規定：「易服勞
    役以新臺幣1,000 元、2,000 元或3,000 元折算1 日。」，
    應以修正後之折算標準較有利於被告。扣案之奧地利GLOCK
    廠製19C 型口徑9mm 制式手槍（含彈匣1 個，槍枝管制編號
    0000000000）及德國WALTHER 廠P990型口徑9mm 制式半自動
    手槍（含彈匣1 個，槍枝管制編號0000000000）各1 支，均
    屬違禁物，不問屬於犯人與否，均應依刑法第38條第1 項第
    1 款之規定，宣告沒收。
據上論斷，應依刑事訴訟法第369條第1項前段、第364條、第299
條第1項前段、槍砲彈藥刀械管制條例第7條4項、第18條第4項，
刑法第11條前段、第2條第1項前段、第47條第1項、第38條第1項
第1款、修正前刑法第42條第2項，判決如主文。
本案經檢察官郭振昌到庭執行職務。
中    華    民    國    97    年    9    月    9    日
                  刑事第三庭    審判長法  官  周賢銳
                                      法  官  黃仁松
                                      法  官  黃憲文
以上正本證明與原本無異。
如不服本判決應於收受本判決後10日內向本院提出上訴書狀，其
未敘述上訴理由者，並得於提起上訴後10日內向本院補提理由書
狀（均須按他造當事人之人數附繕本）「切勿逕送上級法院」。
中    華    民    國    97    年    9    月    9    日
                                      書記官  施耀程
附錄本件判決論罪科刑法條：
槍砲彈藥刀械管制條例第7條第4項
未經許可，持有、寄藏或意圖販賣而陳列第1 項所列槍砲、彈藥
者，處5 年以上有期徒刑，併科新台幣1 千萬元以下罰金。
第 1 項至第 3 項之未遂犯罰之。


司法院資訊處製作；財團法人民間司法改革基金會備份。
